臺灣高等法院交通事件裁定　　　　　　　 96年度交抗字第6號
抗　告　人
即受處分人　甲○○
上列抗告人因違反道路交通管理處罰條例案件，不服臺灣新竹地
方法院，95年11月23日所為裁定（案號：95年度交聲字第264號
），提起抗告，本院裁定如下：
    主  文
抗告駁回。
    理  由
一、按一行為同時觸犯刑事法律及違反行政法上義務規定者，其
    行為如經不起訴處分或為無罪、免訴、不受理、不付審理之
    裁判確定者，得依違反行政法上義務規定裁處之，95年2月5
    日公布施行之行政罰法第26條第2項定有明文。次按汽車駕
    駛人飲用酒類或其他類似物後其吐氣所含酒精濃度超過每公
    升0.25毫克者，不得駕車；又汽車駕駛人，駕駛汽車經測試
    檢定酒精濃度超過規定標準者，處新臺幣（下同）15,000元
    以上60,000元以下罰鍰，並當場移置保管其車輛及吊扣其駕
    駛執照1年，道路交通安全規則第114條第2款、道路交通管
    理處罰條例第35條第1項第1款分別定有明文。
二、經查：
  (一)本件抗告人即受處分人甲○○於95年5月25日20時37分許，
    酒後駕駛至鋒精懋有限公司所有車牌號碼2383-NA3號自用小
    客貨車，行經新竹市香山區○○○○道路與西濱公路口，為
    警盤查攔檢，並以酒精測定器當場測試其呼氣之酒精濃度，
    高達每公升空氣含0.74毫克之濃度，經新竹市警察局第三分
    局依違反道路交通管理處罰條例第35條第1項第1款，當場填
    掣竹市警交字第E00000000號通知單舉發其因「酒後駕車，
    經酒測值為0.74毫克」之違規。嗣其未於前揭通知單所載期
    限內到案，原處分機關即交通部公路總局新竹區監理所新竹
    市監理站乃據以於95年8月22日以竹監新四字第裁51-E00000
    000號裁決書裁處罰鍰57,000元並吊扣駕駛執照12個月，有
    上揭通知單、裁決書在卷可稽 (見原審卷第17頁至19頁)。
  (二)受處分人對於上揭違規事實固不否認，惟聲明異議意旨略以
    ：伊酒後駕車違規之行為，業於95年6月1日經臺灣新竹地方
    法院檢察署檢察官為緩起訴確定，並已向指定公益團體支付
    20,000元緩起訴處分金，原處分機關再予裁罰，有違行政罰
    法「一罪兩罰」之規定云云。查受處分人上開酒駕事實，雖
    經警以公共危險罪嫌移送臺灣新竹地方法院檢察署檢察官偵
    辦，並經該署檢察官為緩起訴處分確定在案，有臺灣新竹地
    方法院檢察署95年度速偵字第1013號緩起訴處分書、臺灣高
    等法院檢察署95年度上職議字第6022號處分書在卷可查 (見
    原審卷第8頁、第9頁)。惟緩起訴者乃附條件的不起訴處分
    ，亦即為不起訴處分一種，此觀諸刑事訴訟法第256條規定
    自明。而檢察官為緩起訴處分時依刑事訴訟法第253條之2第
    1項規定對被告所為之指示及課予之負擔，係一種特殊的處
    遇措施，並非刑罰。故刑事案件經檢察官為緩起訴處分確定
    後，視同不起訴處分確定，處分機關自得依違反行政法上義
    務規定裁處之（94年7月28日法務部行政罰法諮詢小組第一
    次會議紀錄見解參照）。本件受處分人酒後駕車違規之行為
    ，並未據檢察官提起公訴而經法院判決有罪，即尚未經以刑
    事法律處罰，從而，原處分機關予以裁罰，揆諸首開規定，
    於法並無不合，原審基此維持原處分機關依修正後道路交通
    管理處罰條例第35條第1項第1款、修正後違反道路交通管理
    事件統一裁罰基準表等規定，對受處分人裁處57,000元之罰
    鍰，並吊扣駕駛執照12 個月之處分，核無不當。受處分人
    仍執陳詞提起抗告，應認無理由，予以駁回。
三、另按道路交通管理處罰條例所規定之罰鍰、吊扣駕照等之裁
    罰，依94年2月5日公布，自95年2月5日起施行之政罰法第1
    條、第2條第1款之規定，係屬行政罰，而非刑罰。次按行政
    罰法第1條、第5條分別規定：「違反行政法上義務而受罰鍰
    、沒入或其他種類行政罰之處罰時，適用本法。但其他法律
    有特別規定者，從其規定」、「行為後法律或自治條例有變
    更者，適用行政機關最初裁處時之法律或自治條例。但裁處
    前之法律或自治條例有利於受處罰者，適用最有利於受處罰
    者之規定」，而道路交通管理處罰條例本身並未設有法律變
    更比較之規定，依該條例所屬之行政罰之性質，自應適用前
    開行政罰法第5條有關法律變更比較之規定，而該條所規定
    之新舊法比較，係以行為時及行政機關最初裁處時之法律有
    變更為前提。查本件受處分人違規之行為時係「95年5月25
    日」，而原處分機關之裁處時為「95年8月22日」，參以道
    路交通管理處罰條例第35條第1項第1款係於94年12月28日修
    正公布，自「95年7月1日」施行，可知受處分人上開違規行
    為時及原處分機關裁處時，係於新法施行前後所為，自宜比
    較新舊法，惟修正前後上揭條款內容並無不同，依「從新從
    輕」原則，應適用新法，附此敘明。
據上論斷，應依道路交通案件處理辦法第26條，刑事訴訟法第41
2條，裁定如主文。
中　　華　　民　　國　　96　　年　　3 　　月　　21　　日
　　　　　　　　　臺灣高等法院交通法庭
                                審判長法　官  楊貴雄
　　　　　　　　　　　　　　　  　　　法　官  江國華
　　　　　　　　　　　　　　　　　　  法　官  許錦印
以上正本證明與原本無異。
不得再抗告。
                                      書記官  林淑貞
中　　華　　民　　國　　96　　年　　3　　月　　22     日
